Inventaris van het archief van Nicolaas Engelhard, 1620-1831
Nationaal Archief, Den Haag
- COMMISSARIS TOT OVERNEMING VAN DE ETABLISSEMENTEN OP BANJERMASSIN (1816), G
  Engelhard is wel ca. 27 september 1816 benoemd als commissaris, maar na inleidende gesprekken met de Engelse commissaris voor Borneo Abrahams en de Engelse gouverneur Fendall, werd hij op 18 oktober 1816 vervangen door Jacob Dirk Jan d'Arnaud van Boekholz.
  - > Stukken betreffende de aanstelling van Engelhard en zijn verrichtingen als Commissaris tot overneming van Banjermassin, 1816; 123; 1 omslag
  - "Korte inhoud" van het tractaat tussen de Engelse Oostindische Compagnie en de sultan van Banjermassin, [ca. 1811] - 1816; 124; 1 stuk
- PRESIDENT DER COMMISSIE TOT OVERNAME VAN DE MOLUKKEN ( 1817-1818), H
  Zie ook nr. toegang 2.21.004.19 inv.nrs. 297-322.
  - Commissiebrief van Commissarissen-generaal voor Engelhard en J.A. van Middelkoop tot overneming van de Molukken van de Engelsen, 1817 januari 31; 125; 1 stuk
  - Stukken betreffende de cultuur van kruidnagels en indigo op Ambon, met inhoudsopgave, [17e en 18e eeuw]; 126; 1 deel
- VARIA, I
  - Bestuur van Indië (algemeen, handel en cultures, muntwezen, rechtswegen), I.I
    - Stukken hoofdzakelijk betreffende het bestuur van de Compagnie en de vaart op Compagnie's schepen, met inhoudsopgave, 1647 - 1779; 127; 1 band
    - Minuut-consideraties van Van Imhoff "over den tegenwoordigen staat van de Nederlandsche Oostindische Maatschappy". 1741 november 24.; Stukken betreffende het geschil tussen de Gouverneur-Generaal Valckenier en de Raden van Indië aan Van Imhoff, Van Schinne en De Haze, 1740-1741; 128; Fragmenten van een band.
      Zie ook nr. toegang 2.21.004.19 inv.nr. 34.
    - "Aanmerkinge over de jegenswoordige toestand der zaaken van de Generaale Nederlandsche Geoctroyeerde Oostindische Compagnie in Oostindiën", [ca. 1742]; 129; Fragment. 1 stuk
    - Bedenkingen van de Gouverneur-Generaal Mossel over "den intrinsiquen staat" van de Compagnie, 1752 november 28; ---; 1 band
      Zie nr. toegang 1.10.03 inv.nr. 43. In deze band zijn ook ingebonden Mossel's Aanmerkingen over de suikermolens rondom Batavia enz.
    - Verhaal omtrent een plan tot afzetting van de Gouverneur-Generaal en Raden van Indië en hunne vervanging door anderen, dat omstreeks november 1806 bij enige hooggeplaatste autoriteiten te Batavia zou hebben bestaan, [z.d.]; 130; (2 exemplaren). 1 omslag
    - Minuut-resoluties van de Gouverneur-Generaal Daendels, 1810 juli 13 - 1810 juli 22; 131; 1 omslag
    - Kopie-resoluties van de Hoge Regering, 1810 januari 23; 132; (fragment). 1 stuk
    - Minuut-brieven (van Gouverneur-Generaal Daendels?) aan de waarnemend fiscaal van de Hoge Militaire Vierschaar J.I, van Sevenhover, de landdrost van de Jacatrasche en Cheribonse Preanger-regentschappen en de voorzitter van de Hoge Regering J.A. van Braam, 1810 juni 9 - 1810 augustus 7; 133; 1 omslag
      Van de brief aan Van Sevenhoven is slechts een fragment over
    - Gedachten van de Extra-ordinaris Raad van Indië Cornelis Chastelein over de kolonisatie van Indië, 1705 juni 30; 134; 1 stuk
    - Betoog van de opperkoopman F. Schouwman, dat de retouren voor 1795, rechtstreeks van Batavia afgezonden, winstgevender zijn geweest dan die over Ceylon en China, 1795 augustus 27; 135; 1 stuk
    - Kopie rapport van J. Knops en Van Lawick van Pabst aan Raffles over de mogelijkheid om het tegenwoordig op Java bestaande stelsel van alleenhandel, verplichte leveranties en contingenten te vervangen door een van vrije handel en vrije cultures, 1812 juli 29; 136-137; 2 delen
      - deel 1, 136
      - deel 1, 137
    - Kopie memorie van Rothenbuhler aan Raffles over hetzelfde onderwerp, 1812 augustus 6; 138; 1 deel
    - Minuut of concept-nota van jhr. Mr. D.F. van Alphen over Java, de vrije landen aldaar en het landbezit in Indië, met aanmerkingen van Engelhard, [1817]; 139; 1 stuk
      Zie ook een soortgelijke memorie in nr. toegang 2.21.004.19 inv.nr. 345
    - Stukken betreffende de koffiecultuur, de leverantie van contingenten, de bepaling van de prijzen van dit artikel, enz., 1726 - 1817; 140; 1 band
    - Kopie memorie van Engelhard aan de Koning over de koffiecultuur en het muntwezen in Indië, 1824 september 6; 141; 1 stuk
    - Extract-consideraties (van de bewindhebber Thomas Hope?) over de waardeberekening van de Indische muntspecies, 1766; 142; 1 stuk
      Zie ook nr. toegang 2.21.004.19 inv.nr. 60 en vgl. het 20ste punt van beschrijving van de voorjaarsvergadering van Heren XVII van 1766.
    - Kopie advies van de eerste opperkooplieden te Batavia aan Gouverneur-Generaal en Raden van Indië over de vraag, hoe bij de boekhouding op de Indische Compagnie's comptoiren zou behoren ingevoerd te worden een berekening van de inlandse muntspecies naar de waarde van de Nederlandse ducaton, 1767 december 31; 143; 1 deel
    - Uittreksels uit de "Beschouwing van de maatregelen van tijd tot tijd in Nederlandsch-Indië genomen omtrent de gangbare waarde der geldspetiën, enz. sedert de oprigting der Oostindische Compagnie tot het jaar 1816" door de minister van Koloniën Elout aangeboden aan de Koning naar aanleiding van Engelhard's memorie van 6 september 1824, met enige bijlagen, 1825 februari 18; 144; 1 omslag
    - Brief van de Algemene Secretaris mr. I. Bousquet aan Engelhard over de plannen van de Minister van Koloniën tot wijziging van het Indische muntstelsel, 1825 oktober 7; 145; 1 stuk
    - Kopie brieven van de waarnemend resident van Cheribon R. de Filliettaz Bousquet aan de Directeur-Generaal van Financiën, en van de apotheker Perret te Batavia aan N.N. omtrent de hoedanigheid van het koper van de nieuw aangebrachte Nederlandse duiten, 1829 maart 10 - 1829 maart 25; 146; 1 omslag
    - Kopie rapporten van de Raden van Indië L. Taillefert en mr. W.A. Alting aan Gouverneur-Generaal en Raden van Indië en kopie resoluties van deze betreffende het door de opperkoopman J.J. Craan vervaardigde ontwerp van de "Nieuwe Bataviasche Statuten", 1765-1766; 147; 1 band
  - Bali en Banjoewangi, I.II
    - Advies (aan Gouverneur-Generaal en Raden van Indië van een van de Raden van Indië?) over het aanbod van de Balische vorst Goesti Carang Assam om de Compagnie op zekere voorwaarden als leenheer te erkennen, [einde 18e eeuw]; 148; fragment, 1 stuk
    - Beschrijving van Bali en Banjoewangi door de commandant te Banjoewangi J. C van Wikkerman, 1805; 149; 1 deel
  - Borneo, I.III
    - Verslag van Said Abdoel Rachman Bin Aloewi Segaf van het voorgevallene in Pontianak, met translaat, [z.d.]; 150; 1 omslag
  - Japan, I.IV
    - Verhandeling over de "manier van trouwen gebruikelijk in Japan", [z.d.]; 151; 1 stuk
      Volgens een inliggende aantekening van dr. J.J. Hoffman is dit stuk de bron geweest van de beschrijving van de Japanse huwelijksplechtigheden voorkomende in Titsingh, Bijzonderheden over Japan, I, blz. 24 vlg.
  - Java, I.V
    - Bijzonderheden over de naamsoorsprong, de bevolking, de geschiedenis enz. van Java en Madura, [einde 18e of begin 19e eeuw]; 152; 1 omslag
      Met enige aantekeningen hierop van J.C. Baud en anderen.
    - "Originele radicale beschryving van Java, Cheribon, Bantam en gedeelte van Batavia voor wylen Zyne Excellentie Mossel gesteld", [ca. 1755] - 1761; 153; 1 deel
    - Beschrijving van de baai Segara Anakan of zogenaamde Kinderzee bij Tjilatjap en van de omgeving volgens een in 1806 gedane opneming, [z.d.]; 154; 1 stuk
    - Beschrijving van de Javaanse broodboom en de kajoebammeboom op Noesa Kambangan, [begin 19e eeuw]; 155; 1 stuk
    - Advies (van de Raad van Indië Van Imhoff aan Gouverneur-Generaal en Raden van Indië ?) over het rapport van de Raad van Indië W. Blom betreffende zijn verrichtingen als gecommitteerde naar Bantam, 1734; 156; fragmenten, 1 omslag
    - Alfabetische index "op de voornaamste voorvallen en orders vervat in 's-Compagnies brieven en papieren alhier ter secretary (te Bantam?) berustende", bijeengebracht door Jan de Rovere van Breugel, [laatste helft 18e eeuw]; 157; 1 deel
    - Kopie ordonnantie van Gouverneur-Generaal en Raden van Indië voor het geprivilegieerde stadslogement te Batavia, 1776 februari 6; 158; 1 stuk
    - Stukken betreffende de opgeheven Amphioen-sociëteit te Batavia, 1789-1801; 159; 1 pak
    - Schimpdichten op het lafhartig gedrag van de Nederlandse Compagniesdienaren tegen de Engelsen te Batavia en elders in onze Oost-Indische bezittingen in 1795 en volgende jaren, [z.d.]; 160; 1 omslag
    - Kopie memorie van de Secretaris-Generaal H. Veeckens omtrent de aard van het particulier landbezit in de ommelanden van Batavia, 1815 september; 161; 1 stuk
    - Translaat-brief van de tommagon te ? aan zijn "ouderen broeder Sariep" over een order van de resident te ? om een nadere opgave van het getal padivelden naar Buitenzorg op te zenden, [1813?]; 162; 1 stuk
    - Proces-verbaal van J. Springer en H. Badenbroek betreffende een brand in de koffietuin Rowosokan in Pekalongan, 1811 januari 20; 163; 1 stuk
    - Beschrijving van de tempelbouwvallen te Prambanan door de officier van de genie H.C. Cornelis, [1806 of 1807]; 164; 1 stuk
    - Minuut-bericht van Engelhard aan de luitenant-kolonel Mackenzie over Prambanan en andere onderwerpen van archeologische aard, [1811 of 1812]; 165; 1 stuk
      Zie nr. toegang 2.21.004.19 inv.nr. 272
    - Extract-brief van de landdrost van Java's Oosthoek Godbach aan de Gouverneur-Generaal Janssens tot ontrading van het afstaan van het regentschap Poeger aan de sultan van Djokjokarta, 1811 juli 8; 166; 1 stuk
    - Kopie specifieke staten van de revenuen van het Nederlands bestuur over de Oosterse districten, de Vorstenlanden en van Madura in 1805, 1806, 1808 en 1814, 1814 februari; 167; 1 omslag
      Gemerkt A, B en C.
    - Kopie aantekeningen (van de luitenant-gouverneur-generaal H.M. de Kock ?) op een nota hem in mei 1826 aangeboden door de resident te Soerakarta H. Mac Gillavry, betreffende de toestand van de Vorstenlanden en de herstelling van de rust aldaar, 168; 1 stuk
      Vgl. de oorspronkelijke nota van Mac Gillavry in Aanwinsten 1905 XLIV nr. 150.
    - Kopie nota van de waarnemende resident te Djokjokarta J.I. van Sevenhoven over de toestand van de Vorstenlanden en de regeling van de zaken aldaar, met een uittreksel uit deze nota betreffende de toestand van het hof te Djokjakarta en enige aantekeningen hierop van Engelhard, [ca 1826 juli]; 169; 1 omslag
      Het origineel van de nota bevindt zich in Aanwinsten 1905 XLIV nr. 148.
  - Maleisië, I.VI
    - Beschrijving van de volksstammen van de Saletters en Goenocoas op het Maleise schiereiland, [einde 18e of begin 19e eeuw]; 170; fragment,1 stuk
  - Riouw, I.VII
    - Advies van N.N. aan Gouverneur-Generaal en Raden van Indië om sultan Mahmoed van Riouw af te zetten en het bestuur op te dragen aan radja Ali, met kanttekeningen van Engelhard, [ca. 1802-1803]; 171; 2 exemplaren. 1 omslag
  - Sumatra (Djambi, Palembang, Westkust), I.VIII
    - Kopie dagregister, gehouden door A. Patras op zijn reis naar Djambi en Palembang, als commissaris van de Compagniescomptoiren en als gezant aan de vorsten aldaar, 1721 juni 11 - 1721 augustus 31; 172; 1 deel
    - Opgave van de in anno 1773, 1774 en 1775 met diverse inlandse vaartuigen van Palembang aangebragt tin en ongehard peper, [1776]; 173; 1 stuk
    - Traktaten en contracten door de Nederlandse en Engelse Oostindische Compagnieën gesloten met de sultans van Palembang, in het Maleis, [ca. 1780] - 1797, 1811, 1813 en z.d.; 174; 1 omslag
    - Kopie memorie van de overgave van Palembang door de aftredende resident P. Walbeeck aan zijn opvolger I. van den Boogaard, 1794; 175; 1 stuk
    - Stukken betreffende het vermoorden van Nederlandse ambtenaren en militairen in Palembang, 1811; 176; 1 omslag
      Enige van deze stukken zijn uitgegeven door Baud in de
      Bijdragen van het Koninklijk Instituur voor de Taal-, Land- en Volkenkunde van Nederlands-Indië. Ie Volgreeks, 1ste deel, blz 21 vlg.
    - Brief van C.P.J. Elout, adjudant van de Gouverneur-Generaal aan Engelhard en kopie-antwoorden van deze over de betrekkingen met de sultan van Palembang, 1820 maart 14 - 1820 maart 20; 177; 1 omslag
    - Kopie adviezen van mr. H.W. Muntinghe en J.C. Baud en andere stukken betreffende de regeling der zaken te Palembang en de verrichtingen aldaar van de regeringscommissaris J.I. van Sevenhoven, 1821-1822; 178; 1 omslag
    - Uittreksel uit de verslagen en memories van de regeringscommissaris J.I. van Sevenhoven over de regeling van het bestuur in Palembang, met aantekeningen van Engelhard, [z.d]; 179; 1 omslag
    - Beschrijving van Sumatra's Westkust, [ca. 1771]; 180; 1 deel
    - Kopie brief van de Raad van Justitie te Batavia aan de Heren XVII over de voor hem hangende processen tegen C.E. van Cijffert, gewezen resident van Ajer Hadji in het Padangsche, en de oud-secunde van Ternate ,W. J van Lingen, 1771 december 31; 181; 1 stuk